【裁判字號】    98,交抗,2734
【裁判日期】    981123
【裁判案由】    違反道路交通管理處罰條例
【裁判全文】
臺灣高等法院交通事件裁定            98年度交抗字第2734號
抗  告  人
即受處分人  甲○○
上列抗告人因違反道路交通管理處罰條例案件，不服臺灣新竹地
方法院，中華民國98年9月28日所為裁定（98年度交聲字第411號
），提起抗告，本院裁定如下：
    主  文
抗告駁回。
    理  由
一、原處分意旨略以：抗告人即受處分人甲○○於民國98年5 月
    10日上午10時48分許，駕駛車牌號碼2L-3772 號自小客車，
    在新竹縣竹北市○○○路距離交岔路口10公尺內之外側車道
    停車，經新竹縣政府警察局竹北分局三民派出所員警拍照逕
    行舉發，並以在禁止臨時停車處所停車違規為理由，填製竹
    縣警交字第E00000000 號舉發通知單，原處分機關則以前開
    違規事實明確，依道路交通管理處罰條例第56條第1項第1款
    、違反道路交通管理事件統一裁罰基準及處理細則規定，於
    98年7月7日以竹監自字第裁50-E00000000號裁處異議人罰鍰
    新臺幣（下同）900元。
二、本件受處分人聲明異議意旨略以：受處分人於98年5月10 日
    因嬰兒在安全座椅哭鬧，暫將其所駕駛車牌號碼2L-3772 號
    自小客車停放在新竹縣竹北市○○○路合作金庫前之外側車
    道，以安撫車內小孩，即遭警員拍照舉發，從舉發相片可知
    停車位置為白線，且車輛未熄火，駕駛人在車內未離車等語
    ，爰依法聲明異議，請求撤銷原處分云云。
三、原審裁定意旨略以：受處分人甲○○駕駛車號2L-3772 號自
    小客車，確有於98年5 月10日上午10時48分許，停放在新竹
    縣竹北市○○○路343號合作金庫與該路341號麵包店前（距
    離新竹縣竹北市○○○路與該路335巷口處8公尺）之外側車
    道，且駕駛並未坐在駕駛座等情，經證人即舉發員警林志成
    於原審調查時結證稱：該車當時係停在新竹縣竹北市○○○
    路合作金庫前面外側車道上，當時該車沒有人坐在駕駛座上
    ，我有鳴警笛但是駕駛沒有返回將車開走，所以我就逕行舉
    發等語明確，並有現場照片、現場圖、本院電話紀錄表附卷
    可稽，是受處分人確有於上開時間駕駛前揭車停放在上開位
    置等情，堪以認定。受處分人雖以前詞置辯，然按所謂「禁
    止臨時停車處所」，係指橋樑、隧道、圓環、障礙物對面、
    人行道、行人穿越道、快車道、交岔路口或公共汽車招呼站
    10 公尺內、消防車出入口5公尺內、設有禁止臨時停車標誌
    標線處所，均為禁止臨時停車處所，道路交通管理處罰條例
    第55條定有明文；又禁止臨時停車處所非僅以設有禁止臨時
    停車標誌標線處所為限，凡交岔路口10公尺內，縱令未依規
    定繪設禁止臨時停車線（即俗稱「紅線」），仍為禁止臨時
    停車處所，前揭道路交通管理處罰條例第55條業已規範明確
    ，是交岔路口10公尺內縱未繪製禁止臨時停車線，仍為禁止
    臨時停車處所，交岔路口10公尺內繪製之禁止臨時停車線，
    僅不過為輔助、提醒用路人之用意，自不能因行政主管機關
    未依道路交通標誌標線號誌設置規則第169 條繪設禁止臨時
    停車線之疏漏違失，置上開既有規定不論，逕謂交岔路口10
    公尺內凡未繪設禁止臨時停車線者，均得任意停車。則本件
    受處分人停車位置距離新竹縣竹北市○○○路與該路335 巷
    口處僅8 公尺等情業如前述，則受處分人顯已有在距離交岔
    路口10公尺內停車之情形，自屬在禁止臨時停車處所停車無
    訛。就上揭舉發照片以觀，受處分人所有之上揭車輛停放地
    點，就一般具有通常智識之駕駛人而言，僅須目測不須以尺
    或儀器丈量，即可知悉上開車輛之停放位置係在交岔路口10
    公尺內，且新竹縣政府警察局竹北分局繪製現場圖，該2L-3
    772 號自小客車違規停放之地點至前方新竹縣竹北市○○○
    路335巷前黃網狀線區，自車尾測量至交岔路口網狀區為8公
    尺之距離，雖受處分人於原審調查時對測量距離有所疑義，
    惟於原審卷第42頁上幀相片引擎蓋反射下出現合作金庫銀行
    招牌，與繪製現場圖之地點確實無誤，從而受處分人上揭所
    辯，均係事後卸責之詞，難認可採。是以，受處分人前揭車
    輛確有於前揭時間停放在前述禁止臨時停車路段道路之行為
    ，自屬違反道路交通管理處罰條例第56條第1項第1款之規定
    ，是原處分機關依道路交通管理處罰條例第56條第1項第1款
    、違反道路交通管理事件統一裁罰基準表之規定，裁處受處
    分人罰鍰900 元，核無違誤，受處分人之異議為無理由，並
    駁回受處分人之異議。
四、抗告意旨略以：（一）路側劃有白實線或未設有禁止臨時停
    車之標誌路段，該劃未劃或劃錯，應是相關審核監督公家單
    位之責，不可讓用路人自己看著辦。（二）新竹縣政府警察
    局竹北分局繪製現場圖有誤，抗告人重新以實景模擬現場圖
    ，實際距離自 335巷前黃網狀線區邊線開始，有怡豪乾洗名
    店與奇美烘焙屋兩家店面寬，再加一輛合作金庫銀行下的紅
    色小客車車距，才會到抗告人車輛停放前方車頭車牌位置，
    全距已超過10公尺之外，故停放位置絕對無違規云云。
五、本院查：
  (一)本件抗告人即受處分人甲○○於98年5 月10日上午10時48分
    許，將其所駕駛之車號2L-3772 號自小客車，停放於新竹縣
    竹北市○○○路343號合作金庫與該路341號麵包店前之外側
    車道，且抗告人停放上開車輛後，並未在車上等情，業據證
    人即負責本案舉發之員警林志成於原審審理時具結證述屬實
    （見原審卷第26頁至第28頁），而抗告人停放上開車輛之位
    置係在新竹縣竹北市○○○路343號合作金庫與該路341號麵
    包店前之外側車道，距離新竹縣竹北市○○○路與該路335
    巷口處之交岔路口為8 公尺之事實，亦有新竹縣政府警察局
    竹北分局98年8月25日竹縣北警交字第0985006518 號函附之
    現場照片、現場圖，及臺灣新竹地方法院電話紀錄表附卷可
    稽（見原審卷第39頁至第45頁，及第50頁），參諸證人林志
    成與抗告人間，不僅未有任何怨隙，且係毫不相識之人，衡
    情證人林志成應無設詞攀誣，或虛構違規事實以陷害異議人
    之道理。況警員執行公務時，本身即受有行政懲處責任之監
    督，且其到庭具結作證，更係以刑事責任擔保其證言之真實
    性，故證人林志成警員之上開證述內容，以及其所紀錄舉發
    之本件違規事實，經核尚無不可採信之處。再參以交通警察
    或依法令執行交通稽查任務人員，開單舉發違反道路交通管
    理處罰條例所列之違規事實，經公路主管機關或警察機關所
    為之裁決處罰，本質上為行政處分，係公務員基於職務上權
    力，依法就特定之具體事件所為具公法上效果之單方行政行
    為。基於公務員為公法上行為具有公信力之原則，該行政處
    分當可被推定為真正，且其據以依法處分之事實認定，亦應
    可推定為正確無誤，故本此公信原則，立法者乃賦予行政機
    關制定違反道路交通事件統一裁罰標準及處理細則，使執勤
    警員得當機處分以達其維護交通秩序、安全之行政目的；反
    之，若謂公務員一切行政行為均需預留證據以證其實，則國
    家行政勢必窒礙難行，且相關行政目的亦難達成，故刑事訴
    訟法就犯罪證據有關之規定中，與屬行政秩序罰之交通違規
    裁罰本旨不合之部分，自不在準用之列。從而，交通違規行
    政爭訟之舉證責任原理，應非如刑事案件中，必須超越任何
    合理懷疑，始可為有罪判決之嚴格程度，而係應與民事訴訟
    之舉證責任原理相類似，亦即基本上應就行政機關與人民所
    各自主張有利於己之事實，分配其應盡之舉證責任，而非逕
    予準用刑事訴訟法上之「無罪推定」原則，此觀諸行政訴訟
    法第136條規定行政訴訟程序準用民事訴訟法第277條舉證責
    任分配原則之立法意旨，即可明瞭。抗告人提起抗告，固另
    提出照片1張（見本院卷第8頁），然觀諸該照片僅顯示抗告
    人遭舉發地點之週遭環境，且係事後所攝，並非遭舉發當時
    所攝之車號2L-3772 號自小客車停放位置照片，尚無法顯示
    其遭舉發當時之車輛確實停放位置，亦難證明抗告人於遭警
    舉發當時停放車輛之位置係距交岔路口10公尺外，而上開新
    竹縣政府警察局竹北分局98年8月25日竹縣北警交字第09850
    06518 號函附之多張現場照片，其中含有抗告人遭舉發當時
    所攝車號2L-3772 號自小客車違規停放之照片，且現場圖亦
    係依據舉發當時所攝現場照片上之週遭環境，並比對該照片
    上所顯示舉發當時車號2L-3772 號自小客車之停放位置而繪
    製，則該現場圖所標示抗告人於遭舉發當時停放上開車輛之
    位置距交岔路口8 公尺，自較客觀可採。從而，依舉發員警
    林志成之證詞，及上開新竹縣政府警察局竹北分局函附之現
    場照片、現場圖，足徵抗告人停放2L-3772 號自小客車之地
    點確係在交叉路口10公尺內，抗告人所辯其遭警舉發當時停
    放車輛之位置係距交岔路口10公尺外乙節，無足採信。
  (二)復按汽車駕駛人停車時，在禁止臨時停車處所停車者，處60
    0元以上1,200元以下罰鍰，道路交通管理處罰條例第56條第
    1項第1款定有明文；又在交岔路口、公共汽車招呼站10公尺
    內、消防栓、消防車出入口5 公尺內不得臨時停車；禁止臨
    時停車處所不得停車，道路交通安全規則第111條第1項第2
    款、第112條第1項第1款亦有明文。而交岔路口10公尺內禁
    止臨時停車之立法意旨，乃因道路交岔路口為車輛往來匯集
    之要道，在該處臨時停車或長期停車，有礙交通流向之交會
    ，並影響駕駛人經過交岔路口時察覺岔路來車動態之視距，
    將妨礙車輛之進出及轉彎，對於交通往來之順暢及安全實有
    重大影響，故以法律明文禁止。準此，本件舉發地點雖劃有
    白色實線，惟在交岔路口10公尺內臨時停車，足以妨礙轉彎
    車輛駕駛人之視線與判斷而易生交通事故，是上開禁止在交
    叉路口10公尺內臨時停車之規定，乃法律明示禁止停車之地
    點，本不待主管機關劃設或設置標線、標誌，倘於交岔路口
    10公尺內，劃設有禁止臨時停車標線、標誌，無非係提醒、
    督促駕駛人注意，故抗告人要難逕以該交岔路口10公尺內並
    未設有禁止臨時停車之標線或標誌，而謂該處非禁止臨時停
    車之處所。是以抗告人既於交岔路口10公尺內停車，其所執
    其停車處所並未設有禁止臨時停車之標線或標誌乙節，尚難
    解免其依道路交通管理處罰條例第56條第1 項所應負之行政
    罰責。
六、綜上，本件抗告人於上開時、地有在禁止臨時停車處所停車
    之違規行為，洵堪認定。原審認原處分機關依道路交通管理
    處罰條例第56條第1項第1款之規定，裁處受處分人罰鍰900
    元，於法即無不合，因而裁定駁回抗告人之異議，本院核其
    認事用法並無違誤，本件抗告人仍執前詞提起抗告，顯無理
    由，應予駁回。
據上論斷，應依道路交通管理處罰條例第89條、道路交通案件處
理辦法第26條、刑事訴訟法第412條，裁定如主文。
中    華    民    國    98    年    11    月    23    日
                  刑事第二十三庭審判長法  官  許宗和
                                      法  官  沈君玲
                                      法  官  林海祥
以上正本證明與原本無異。
不得再抗告。
                                      書記官  林淑貞
中    華    民    國    98    年    11    月    24    日


司法院資訊處製作；財團法人民間司法改革基金會備份。
